# 求教陈版进出口业务会计处理

提问人：zico9999 时间：2011-12-02 15:52:44
陈版：财商字[1995]620号明确：企业出口销售收入一律以离岸价为准，如果出口合同规定的不是离岸价，在出口商品离岸以后支付的运费、保险费、佣金，冲减出口销售收入；求教在新准则下如何核算？明佣和暗佣的区别及会计处理？

回答人：chenyiwei
这种规定只是为了便利税务上的出口退税计算，在新准则下不应继续执行，也不符合新准则下的原理。 新准则下对此类问题的处理原则是收入确认采用“总额法”还是“净额法”的判断标准。我们理解通常应采用“总额法”确认收入。
在以CFR或CIF条件出口的情况下，出口商是否仅就其中包含的FOB价确认出口销售收入，还是应当就其向进口商收取的全部货款（包含运费和/或保险费）确认收入，并将支付的运保费确认为销售费用？ 我们理解，在以CFR或CIF条件达成的出口交易中，除非承运人和保险公司系由进口商指定，且运费、保险费的金额系由进口商直接与承运人、保险公司谈判确定（即出口商支付运保费纯属代收代付性质），否则出口商应当就其向进口商收取的全部货款（包含运费和/或保险费）确认收入，并将支付的运保费确认为销售费用。
其主要原因是：承运人和保险公司均系由出口商自行选择确定，且运费、保险费的金额也系由出口商和承运人、保险公司直接谈判确定，出口商独立承担与该等谈判过程相关的风险和报酬。在这种情况下，应当把货物销售、运输和保险劳务看作一个整体进行会计处理。 与前述旅行社的问题类似，这一做法可能与税务规定存在差异。根据现行的出口货物退（免）税规定，计算“免抵退”金额需以出口货物的FOB价格为基础，实务中有很多企业对于CFR、CIF条件的出口销售也仅就其中的货物离岸价部分确认收入，但我们理解这一做法是不符合会计上对于收入确认的基本原则的，应向客户建议改用总额法确认收入。
（《计学撮要》第 145 ～ 146 页）

回答人：chenyiwei
回复 zico9999 的帖子
即使是三方合同，也不一定完全支持按照扣除佣金以后的净额确认收入。如果佣金是由出口商另外支付给代理商的，并且约定无论最终是否能从进口商收回货款，出口商都需要支付这笔佣金的，则说明出口商在这一过程中承担了来源于进口商的信用风险，此时还是建议将佣金一方面计入收入，另一方面在符合确认条件时作为销售费用扣除。

回答人：chenyiwei
回复 zico9999 的帖子
我的考虑已经在本帖 3 楼说明。主要依据是收入确认的“总额法／净额法”判断标准。简而言之，出口商独立与承运人、保险人谈判确定运保费，承担这一谈判过程中的风险和报酬，并且无论是否收到货款都必须支付运保费（出口货款的收取对象和运保费的支付对象不同，不能互相抵销），所以出口商所承担的信用风险的范围包括这部分运保费。
现在有不少同仁习惯于对新准则下没有明确规定的东西，只要旧制度曾经有过规定的，就直接引用旧制度的规定，实际上这是不恰当的。新准则下不是不能参照旧制度下的规定，但是前提是所参照的旧制度规定不能与新准则下的基本原则和基本规定相冲突。参考我在 8 楼所发的PPT中的相关内容。

提问人：zico9999 时间：2011-12-2 15:52:44
陈版：财商字[1995]620号明确：企业出口销售收入一律以离岸价为准，如果出口合同规定的不是离岸价，在出口商品离岸以后支付的运费、保险费、佣金，冲减出口销售收入；求教在新准则下如何核算？明佣和暗佣的区别及会计处理？

回答人：chenyiwei
“建议在新准则的基础上起草行业会计制度”不完全赞同。个人倾向于可以发布针对实务中常见的具体应用问题的准则应用解释。这种应用解释通常应当是指导性而不是强制性的，并且不代替企业管理层和CPA的职业判断。当然这种应用解释和现在的《企业会计准则解释》的定位和作用是不一样的，它本身不是规范性文件，不能修改准则本身。
不能因为“中国会计人员素质参差不齐、水平仍然不高的大背景”就要退回到原先的制度时代。原则导向是发展方向，是趋势。在刚转换到原则导向的会计准则时难免有些不适应（包括我自己也曾经是），但这是必然经过的阶段。解决这一问题，需要提升会计人员和CPA的职业判断能力，需要两方面共同作出努力：（ 1 ）准则制定机构要充分披露准则条文背后的基本理念、原理和基本原则，以及制定准则时对一些问题的考虑，类似于IFRS下的basis of conclusions；（ 2 ）会计人员和CPA要转换思维方式，具备适应原则导向的会计准则要求的执业理念和思维方式，增强专业判断的能力和技巧，做到知其然更知其所以然，注重对准则条文背后的基本理念、原理和基本原则的掌握，做到融会贯通，熟练应用。
附件是我近期讲执业理念问题的一个培训课件，供参考。
技术咨询技巧和执业理念.ppt
(351 KB, 下载次数: 761)
2011-12-3 22:14 上传